【裁判字號】    99,簡,299
【裁判日期】    991231
【裁判案由】    綜合所得稅
【裁判全文】
臺北高等行政法院判決
                                       99年度簡字第299號
原      告  許茜莉
訴訟代理人  卓隆燁  會計師
被      告  財政部臺北市國稅局
代  表  人  凌忠嫄（局長）住同上
上列當事人間綜合所得稅事件，原告不服財政部中華民國99年3
月29日台財訴字第09900060670 號訴願決定，提起行政訴訟，本
院判決如下：
    主  文
原告之訴駁回。
訴訟費用由原告負擔。
    事實及理由
一、程序事項：
    本件因屬關於稅捐課徵事件涉訟，其標的之金額為新臺幣（
    下同）102,076 元（即補徵稅額58,950元暨罰鍰34,126元）
    ，係在40萬元以下，依行政訴訟法第229 條第1 項第1 、2
    款規定，應適用簡易程序，本院並依同法第233 條第1 項規
    定，不經言詞辯論，逕行裁判。
二、事實概要：
    原告民國（下同）95年度綜合所得稅結算申報，列報其本人
    及配偶陳鈞鴻取自永達保險經紀人股份有限公司（下稱永達
    公司）薪資所得計1,312,005 元，經法務部調查局臺北市調
    查處（下稱臺北市調查處）及被告查獲原告漏報其本人及配
    偶陳鈞鴻取自永達公司薪資所得分別為822,800 元及343,00
    0 元（合計1,165,800 元），另被告併同查獲原告漏報其扶
    養親屬郭金仁利息所得計44,211元，歸課核定原告當年度綜
    合所得總額為2,915,750 元，補徵稅額58,950元，並按所漏
    稅額170,632 元分別處0.2 倍及0.5 倍之罰鍰83,445元。原
    告就核定取自永達公司薪資所得及罰鍰處分不服，申請復查
    結果，獲准追減罰鍰49,319元，其餘復查駁回。原告仍表不
    服，經提起訴願遭駁回，遂向本院提起行政訴訟。
三、原告訴稱：
  (1)有關司法機關調查及行政機關認定之經過及結果：
    臺北市調查處扣押相關物品及詢問後，認為應行移送偵查
      ，遂以96年1 月9 日肆字第09643004590 號移送書（下稱
      臺北市調查處96年移送書）移送臺灣臺北地方法院檢察署
      （下稱臺北地檢署）偵辦。該移送書原認定略以：「吳文
      永係永達公司負責人，明知員工購車係私人支出，與業務
      無關，竟基於幫助自己及他人逃漏稅捐之概括犯意，自92
      年起，規定公司業績達MDRT（百萬圓桌會員，年薪至少25
      0 萬元）者或處經理級以上人員（以下統稱員工），每人
      每年可以『公務車租賃』方式與和車股份有限公司（以下
      簡稱和車公司）或格上汽車租賃股份有限公司（以下簡稱
      格上公司）等租賃車商配合，申請租賃車輛1 輛以上，業
      務員與租賃車商確認車價無誤後，先繳交車價20% 或30%
      公務車輛保證金，匯入永達公司於彰化銀行總部分行所開
      設00000000000000000 號帳戶，並要求業務員與租賃車商
      簽署『公務車輛申請暨扣薪同意書』、『公務車輛租賃附
      屬契約』等文件，俟業務員與車商辦妥簽約及對保等相關
      事宜後，車商即檢附前述文件，向永達公司財務部申請保
      證金及每月車輛租金給付，名義上該車輛係屬永達公司所
      有，惟每月租金卻由永達公司業務員個人薪資所得中直接
      扣取，使業務員薪資所得相對減少。至租賃期滿（租賃期
      限為1 至2 年），永達公司便無條件將前述承租車輛所有
      權移轉給業務員，幫助業務員逃漏個人綜合所得稅；永達
      公司以前述方式幫助員工元家雄及毛榮彩等人逃漏92年至
      94年度個人綜合所得稅分別為974 萬9,483 元、1 億7千
      358 萬1,317 元、2 億7 千695 萬1,484 元，共計逃漏個
      人綜合所得稅4 億6 千28萬2,284 元；另永達公司將前述
      員工租賃車輛所支付保證金單據，持向稅捐機關申報公司
      營業費用，逃漏92年至94年公司營利事業所得稅額分別為
      679 萬3 千元、7,301 萬7,650 元、7,634 萬3,350 元，
      共計逃漏營利事業所得稅額1 億5,615 萬4 千元，足生損
      害於稅捐機關賦稅核課之正確性。」
    臺北地檢署就本件案關事實之租稅法律適用及實務，經詢
      稅捐稽徵機關意見，依最高行政法院89年度判字第699 號
      判決要旨，嗣後課稅事實資料未變，稅捐稽徵機關要難憑
      藉新見解重為處分：
      1.臺北地檢署就案關事實之租稅法律適用及實務，業以96
        年3 月9 日北檢大歲96偵2347字第16209 號函詢臺北市
        國稅局意見略以：「三、另若有公司員工以公司名義購
        買車輛，分期價金則由公司按月於員工薪資中扣除，公
        司並以扣除車價後之給付總額填製公司員工薪資所得扣
        繳憑單，據以向稅捐機關申報年度營利事業所得稅；該
        公司員工亦以此較低之薪資總額申報綜合所得稅（例：
        員工薪資每月10萬元，購車款每月2 萬元，扣繳憑單填
        置該員工年度薪資96萬元）之事實，上開案例於貴局稽
        查實務上，是否曾認定有違法逃漏稅捐之態樣？並請檢
        附認定之理由及依據。」
      2.經被告研議後，以96年6 月5 日財北國稅審二字第0960
        201843號函復略以：「三、前揭財政部95年函釋規定，
        保險公司之保險業務員為所屬公司招攬保險業務而發生
        之必要費用，可由保險公司依營利事業所得稅查核準則
        （以下簡稱查核準則）有關規定依其費用性質檢據核實
        列報。所謂『與經營業務有關之損費』，依所得稅法第
        38條及行政法院相關判決規定，乃指公司之營業行為，
        屬本身經營之業務之一或與本身業務有直接關聯而言，
        先予敘明。四、保險經紀公司之員工，如為所屬公司招
        攬業務而以公司名義購置車輛（即車輛所有權登記為公
        司之財產），則其分期給付車商之價金，係公司取得該
        資產代價之部分，自非屬保險經紀公司之營業費用。該
        公司應以該資產之實際成本，按所得稅法及查核準則規
        定之方法以及耐用年數計提折舊。另該員工如係以公司
        名義租賃車輛，其分期給付車商之租金（不含保證金）
        ，得依查核準則第74條第3 款第2 目之5 規定認屬為交
        通費，依首揭財政部95年函釋規定，應由保險經紀公司
        檢據核實列報，尚不宜約定由保險業務員自行吸收或負
        擔。至員工如以自己名義租購車輛，則該扣付款應視為
        員工基於僱傭關係而取得之各種補助費或給與，故保險
        經紀公司應以薪資支出列支，並依法併同員工薪資所得
        依率扣繳稅款。」即知本件公司租用車輛供員工使用之
        各項作業內容、文據及資金給付之各項事實均已查明，
        並依前揭規定核定應由保險經紀公司檢據核實將租金列
        報屬交通費之性質，不應屬保險業務員之薪資所得。
    臺北地檢署96年度偵字2347號偵查後，以「難認被告（指
      永達公司負責人吳文永）有因此而使員工薪資名目減少而
      幫助該等員工逃漏個人綜合所得稅情事」而為不起訴處分
      ：
      1.經臺北地檢署檢察官偵查永達公司負責人有無以公司租
        用租賃車之名，掩飾員工私人購車與業務無關，以達幫
        助員工逃漏個人綜合所得稅及逃漏永達公司營利事業所
        得稅之目的時，業就「業務拓展費於開始租用租賃車前
        ，是如何發放給業務員？」、「92年開始以租賃車提供
        給員工使用，業務拓展費如何編列？」、「就保險業務
        而言，永達公司將業務拓展費列為薪資或另立名目？」
        、「業務拓展費的支付，是併同薪資發放還是屬薪資的
        一部分？」、「永達公司於96年以前，業務拓展費包含
        在傭酬之內，永達公司就員工薪資的成本是否包含業務
        拓展費？」、「你所稱將業務拓展費包含在員工酬庸，
        是指實報實銷的業務拓展費，還是依據員工業績核定業
        務拓展費？」、「所租賃的車輛是否都是新車？」、「
        車輛的選擇由公司決定或個人決定？」、「車輛的租金
        有無統一標準？」、「車輛租金的給付，由何人支付？
        」、「92至95年間是否有員工薪資提領後交給公司，再
        由公司支付給車商的情形？」、「員工業務拓展費的額
        度，有無統一的計算標準？」、「車商來接洽時是如何
        告知支付租賃車費用的方式？」、「員工使用租賃車，
        與車商洽辦的流程為何？」、「租賃車的付費方式為何
        ？」、「使用租賃車的員工是否需要付費？」、「你是
        如何向車商詢價？」、「永達保險公司員工使用租賃車
        應支付的款項若干？名目為何？」、「永達公司應支付
        車商那些費用？」、「永達公司與車商關係為何？」、
        「永達公司員工與車商關係為何？」、「業務拓展費與
        薪資有何不同？」、「永達保險公司之會計帳目如何區
        別業務拓展費與薪資？」、「永達公司員工有無同時租
        賃多數車輛情形？」等訊問在案，有訊問筆錄附卷可稽
        ，至臺北市調查處調查時所詢：「既為公司租用之公務
        車，租賃到期後，是否即由公司以差額向車行購入作為
        公司之資產？」、「既然永達公司租用之公務車，租車
        之保證金、每月之租金由公司支付，何以永達公司員工
        需簽署『公務車輛申請暨扣薪同意書』及『公務車輛租
        賃附屬契約』等文件？」等事項予以訊問，臺北地檢署
        檢察官亦均瞭解詳細案情，先予敘明。
      2.嗣後臺北地檢署檢察官就臺北市調查處96年移送書之涉
        嫌事實，依訊問筆錄及相關事證偵查後，認定「永達公
        司業務人員傭酬，已包含所有業務拓展費用，全額列入
        薪資所得而非執行業務所得，因招攬保險業務而發生之
        業務發展費用理應列報公司營業費用，永達公司自業務
        人員薪資中調整，亦即車輛租金由員工傭酬中扣除，由
        租賃車商提供租金發票向永達公司請款，由永達公司統
        一支付車輛租金。難認被告（指永達公司負責人吳文永
        ）有因此而使員工薪資名目減少而幫助該等員工逃漏個
        人綜合所得稅情事。」此與永達公司對原告等業務同仁
        採利潤中心之薪酬制度結算薪資所得方式一致。
    依改制前行政法院32年判字第18號判例，被告應以臺北地
      檢署96年度偵字2347號偵查之不起訴處分認定事實，且依
      最高行政法院89年度判字第699 號判決要旨，嗣後課稅事
      實資料未變，要難憑藉新見解重為處分：
      1.按改制前行政法院32年判字第18號判例：「司法機關所
        為之確定判決其判決中已定事項若在行政上發生問題時
        則行政官署不可不以之為既判事項而從其判決處理此為
        行政權與司法權分立之國家一般通例」，基於刑事司法
        機關（如地方法院檢察署）調查證據之程序，其認定事
        實須達到超越合理懷疑之程度，遠較行政機關調查證據
        為周延，則行政機關亦應尊重已生實質確定力之不起訴
        處分所認定之事實。另按司法院釋字第392 號解釋：「
        憲法第8 條第1 項所規定之『司法機關』，自非僅指同
        法第77條規定之司法機關而言，而係包括檢察機關在內
        之廣義司法機關。」茲此，檢察機關確定文書所認定之
        事實，符合司法正義程序，行政機關亦應予尊重。有財
        政部96年11月2 日台財訴字第09600301210 號訴願決定
        書：「次按刑事訴訟法第260 條規定：『不起訴處分已
        確定或緩起訴處分期滿未經撤銷者，非有下列情形之一
        ，不得對於同一案件再行起訴：……。』其修正理由一
        稱：『本法對於檢察官之起訴裁量權已有適當之內部及
        外部監督，對於不起訴處分已確定或緩起訴期滿未經撤
        銷者，自宜賦予實質之確定力。』可知檢察官所為之不
        起訴處分已確定者，具有實質之確定力，非但檢察官有
        其拘束效力（除有該條但書情形之一外，不得對於同一
        案件再行起訴），對於第三人亦應受實質確定力之拘束
        。另行政法與刑法雖畛域不同，構成要件各別，司法機
        關與行政機關可各本於權責依法審理認定，兩者並無必
        然關係，惟基於刑事司法機關（如地方法院檢察署）調
        查證據之程序，其認定事實須達到超越合理懷疑之程度
        ，遠較行政機關調查證據為周延，則行政機關亦應尊重
        已生實質確定力之不起訴處分所認定之事實。」益證。
      2.本件系爭事項業經臺北地檢署檢察官偵查事證及其不起
        訴處分書之認定，徵諸前揭改制前行政法院32年判字第
        18號判例，行政官署應以之為既判事項而從其判決處理
        此為行政權與司法權分立之國家一般通例，且該事實之
        租稅法上之適用亦經被告核認：「四、……該員工如係
        以公司名義租賃車輛，分期給付車商之租金（不含保證
        金），得依查核準則第74條第3 款第2 目之5 規定認屬
        為交通費，依首揭財政部95年函釋規定，應由保險經紀
        公司檢據核實列報，尚不宜約定由保險業務員自行吸收
        或負擔。」在案，依最高行政法院89年判字第699 號裁
        判要旨：「納稅義務人依所得稅法規定辦理結算申報而
        經該管稅捐稽徵機關調查核定之案件，如經法定期間而
        納稅義務人未申請復查或行政爭訟，其查定處分即告確
        定。嗣稽徵機關如發見原處分確有錯誤短徵情事，為維
        持課稅公平原則，並基於公益上之理由，雖非不可自行
        變更原確定之查定處分，而補徵其應徵稅額，然此之所
        謂發見確有錯誤短徵，應係指原處分確定後發見新事實
        或新課稅資料，足資證明原處分確有錯誤短徵情形者而
        言。如其課稅事實資料未變，僅因嗣後法律見解有異，
        致課稅之標準有異時，按諸中央法規標準法第18條從新
        從優原則之法理，即不得就業經查定確定之案件，憑藉
        新見解重為較原處分不利於當事人之查定處分。」其課
        稅事實資料未變，要難憑藉新見解重為處分。
  (2)有關核定短報原告及配偶薪資所得分別為822,800 元及343,
    000元部分：
    永達公司對原告及配偶等業務同仁之薪酬係採獎金制度，
      以各項績效計算之個人薪酬及組織報酬，而組織報酬係以
      支應歸屬利潤中心之各項必要業務費用，故原告及配偶薪
      資所得為（一）個人薪酬及（二）組織報酬減除支應歸屬
      利潤中心之各項必要費用後餘額，二項之合計數：
      1.查永達公司對原告及配偶等業務同仁之薪酬係採獎金制
        度（無固定之底薪），薪酬計算連結利潤中心制，先就
        各項績效（包括個人業績、組業績、處業績）之達成率
        ，按不同成數及公式，計算初年度服務報酬及續年度服
        務報酬等個人薪酬部分，暨舉績報酬、達成報酬、超額
        報酬、推介報酬、組輔導報酬、處輔導報酬等組織報酬
        部分，而組織報酬係用以支應此利潤中心之各項必要業
        務費用，如車位、影印機及公務車輛等租金、辦公用之
        各項文具、電腦耗材、印刷影印及書報雜誌等文具用品
        、郵資及通訊費用等郵電費、運費、交通及住宿等差旅
        交通、訓練費、設備修繕及維護等修繕費、廣告費用、
        餐敘、禮儀及饋贈等交際費、會議費、雜項購置、全員
        團康、聚餐活動等職工福利，組織報酬係用以支應各利
        潤中心之各項業務發展費用，非屬個人之報酬，業務發
        （拓）展費用額度（即百分比）僅係讓從業人員有一參
        考標準，預期其可能之報酬，惟仍以實際發生數為主，
        其支應有餘則屬該利潤中心主管之激勵酬勞，因組織報
        酬為變動數，故有部分月份可達成公司設定之標準，部
        分無法達成，此即為制度之激勵作用，是薪資所得包括
        （一）個人薪酬及（二）組織報酬減除支應歸屬利潤中
        心之各項必要費用後之組織激勵酬勞。此乃以業務人員
        為主常見之經營模式之一，即係連結績效衡量與薪酬制
        度，為一有效啟發並激勵同仁士氣之法則，並合於人性
        化之管理機制。目前亦無因採利潤中心之經營模式，而
        將認屬營利事業之營運（業）費用應列入為員工薪資所
        得，而悖於租稅中性原則，符合司法院釋字第385 號解
        釋：「憲法第19條規定人民有依法律納稅之義務，固係
        指人民有依據法律所定之納稅主體、稅目、稅率、納稅
        方法及納稅期間等項而負納稅義務之意，然課人民以繳
        納租稅之法律，於適用時，該法律所定之事項若權利義
        務相關連者，本於法律適用之整體性及權利義務之平衡
        ，當不得任意割裂適用。」
      2.承上，原告系爭年度薪資所得包括（一）個人薪酬：初
        年度服務報酬402,754 元及續年度服務報酬165,804 元
        ，共計568,558 元，及（二）組織激勵酬勞：達成報酬
        等組織報酬共計879,531 元，減除支應利潤中心之各項
        業務發展費用272,188 元及公務車租金748,000 元後，
        餘額合計負140,657 元，故結算後薪資所得為427,901
        元（568,558 元-140,657元），此乃原告實際取自永達
        公司之薪資所得，並非先自永達公司取得包含利潤中心
        應負擔公務車金等營業費用之金額1,448,089 元（402,
        754 元+165,804元+879,531元），再由永達公司扣取屬
        利潤中心營業費用共計1,020,188 元（272,188 元+748
        ,000元）。
      3.至原告配偶系爭年度薪資所得包括（一）個人薪酬：初
        年度服務報酬780,680 元及續年度服務報酬72,914元暨
        減除本項服務報酬之佣金支出490,000 元後，共計363,
        594 元，及（二）組織激勵酬勞：達成報酬等組織報酬
        共計2,073,683 元，減除支應利潤中心之各項業務發展
        費用1,244,473 元及公務車租金308,700 元後，餘額合
        計520,510 元，故結算後薪資所得為884,104 元（363,
        594 元+520,510元），此乃原告配偶實際取自永達公司
        之薪資所得，並非先自永達公司取得包含服務報酬應負
        擔之佣金支出及利潤中心應負擔公務車租金等營業費用
        之金額2,927,277 元（780,680 元+72,914 元+2,073,6
        83元），再由永達公司扣取屬服務報酬應負擔之佣金支
        出及利潤中心營業費用共計2,043,173 元（490,000 元
        +1,244,473元+ 308,700 元）。
    稅法上所稱之薪資所得，一般係指因僱傭契約所獲致之報
      酬，由於報酬純粹因為服勞務而獲致，勞務提供者本身不
      負工作成敗責任，因此不須提供勞務以外之成本來完成工
      作，即不應將薪酬計算過程中，屬績效衡量因素且非屬受
      僱人實際領受之營業費用涵蓋於受僱人之所得中，本件系
      爭公務車，乃原告任職公司為協助業務員利於執行業務推
      展，規定處經理級以上人員或業績較優同仁（業務發（拓
      ）展費之使用對象相同）得申請保管公務租賃車輛，公務
      車租金由任職公司支付且屬任職公司營業費用，要非屬原
      告及配偶薪資所得：
      1.按「個人之綜合所得總額，以其全年下列各類所得合併
        計算之：……第3 類：薪資所得：凡公、教、軍、警、
        公私事業職工薪資及提供勞務者之所得：一、薪資所得
        之計算，以在職務上或工作上取得之各種薪資收入為所
        得額。二、前項薪資包括：薪金、俸給、工資、津貼、
        歲費、獎金、紅利及各種補助費。但為雇主之目的，執
        行職務而支領之差旅費、日支費及加班費不超過規定標
        準者，及依第4 條規定免稅之項目，不在此限。」為所
        得稅法第14條第1 項第3 類第1 款及第2 款所明定。另
        按民法第482 條「稱僱傭者，謂當事人約定，一方於一
        定或不定之期間內為他人服勞務，他方給付報酬之契約
        。」規定，茲此，前揭所得法稅上所稱之薪資所得，應
        係指因僱傭契約所獲致之報酬，由於該報酬純粹係因為
        服勞務之獲致，勞務提供者本身不負工作成敗責任，因
        此原則上不須提供勞務以外之成本來完成工作，所得之
        金錢應全部列為所得，此參諸大院91年度訴字第5391號
        判決：「稅法上所稱之『薪資所得』，一般均是指因『
        僱傭契約』所獲致之金錢報償，由於金錢純粹是因為勞
        務之提供而獲致，勞務提供者本身不負工作成敗責任，
        因此原則上不須提供勞務以外之成本來完成工作，所得
        之金錢應全部列為『所得』。而稅法上之『執行業務所
        得』則比較近似於因『承攬』或『委任』契約所獲致之
        報酬，由於此等報酬之取得，以特定工作完成為必要，
        除了勞務的提供外，還有其他成本之支出，所以所得稅
        法第14條第1 項第2 類明定，在計算執行業務所得時，
        可以扣除『業務所房租或折舊、業務上使用器材設備之
        折舊及修理費，或收取代價提供顧客使用之藥品、材料
        等』成本，同時也可扣除『業務上雇用人員之薪資、執
        行業務之旅費及其他直接必要費用』，而以其餘額為所
        得額。這正是二者之區別。也因為上開之差異，執行業
        務之人因為工作性質之獨立性，幾乎不會只有單一之僱
        主，而領取薪資之人有二個以上之僱主反而極為罕見，
        但這只是一個現象的反應，而不應是分辦二者之關鍵性
        標準。」是證。
      2.次按「保險業務員因為所屬公司招攬保險業務而發生之
        文具用品費、差旅費、郵電費、印刷費及廣告費、交際
        費、訓練費、交通及油料費等，依據現行所得稅法規定
        ，其屬保險公司之營業費用者，可由保險公司依營利事
        業所得稅查核準則有關規定檢據依費用性質核實列報，
        不宜約定由保險業務員自行吸收或負擔，並併同薪資給
        付，成為業務員薪資之一部分，而由保險公司逕以『薪
        資支出』科目列支。」乃財政部95年6 月28日台財稅字
        第09504063430 號函釋（下稱95年函釋）所明定。茲此
        ，凡屬營利事業之營業費用者，應依所得稅法及營利事
        業所得稅查核準則有關規定檢具憑證列報，換言之，倘
        支付與業務有關之成本或費用者，應屬雇用人之營業費
        用，非屬受雇人之薪資所得，是符前揭大院見解，要難
        僅以付款人、使用人或（及）保管人為保險業務員，而
        認定屬私人用途，應無疑義。
      3.經查任職公司製訂之車輛使用辦法第1 條規定：「為協
        助同仁執行業務，特訂本辦法。本辦法所指『車輛』係
        指公務用之租賃車輛及公務用之私人車輛。」系爭租賃
        公務車係原告為永達公司招攬保險業務使用，除陸續招
        攬新業務，獲取初年度服務報酬外，亦需服務原有保戶
        ，包括通知繳交及收取保費、處理保戶理賠等問題，以
        繼續獲取續年度服務報酬，此等活動均有使用車輛或其
        他交通工具之需，是依上開事實，再再證明系爭租賃車
        輛之公務用途，此參諸司法院95年9 月18日院台廳行一
        字第0950020772號函：「肆、調查證據十九、無庸舉證
        之事實（三）擬制或推定之事實：3.事實上之推定：行
        政法院得依已明瞭之事實，推定應證事實之真偽，應證
        之事實雖無直接證據足資證明，但可應用經驗法則，依
        已明確之間接事實，推定其真偽。有間接證據證明間接
        事實者，即得據以推定應證事實之真偽。惟仍應令當事
        人就該推定之事實為辯論。」益證。另有關系爭車輛因
        使用產生之相關費用，經查原告系爭年度有回數票等入
        帳之傳票供核，且該等費用業經被告核認任職公司營業
        費用在案，是發生該等費用之主體（系爭公務車）亦應
        認屬為經營本業或附屬業務使用無疑。是依前揭財政部
        95年函釋及大院見解，該支出係屬任職公司非薪資支出
        之營業費用，自不應核認為原告及配偶之薪資所得。
      4.惟被告僅以每月車輛租金及保證金係由原告及配偶分別
        自薪資中扣取支付及匯付、員工還款同意書、系爭車輛
        租金支出與費用核銷辦法流程不同等為由，臆測原告及
        配偶承租車輛係私人支出，與公司業務無關，認定系爭
        租賃關係實質為原告及配偶私人租賃與購買，似嫌速斷
        。
      5.另就訴願決定及原處分誤解之情，說明如后：
        A.有關任職公司扣取車輛租金前仍須事先取得員工同意
          乙節：
          a.查永達公司對原告及配偶等業務同仁之薪酬係採獎
            金制度，薪酬計算連結利潤中心制，有關推展業務
            所發生之佣金支出及公務車租金等營業費用，分別
            自服務報酬（包括初年度服務報酬及續年度服務報
            酬）及組織報酬中扣除後，以計算個人薪酬及組織
            激勵酬勞，其合計數即為原告及配偶申報之薪資所
            得，此有各月份業務津貼表足證，系爭公務車租金
            及業務拓展費等營業費用係自組織報酬中減除，為
            計算原告之組織激勵酬勞，是被告應依行政程序法
            平等原則，核定系爭公務車租金及業務拓展費，即
            油料、車輛修繕費等業務拓展費核認屬永達公司營
            業費用者，公務車租金應亦屬其營業費用。
          b.次查系爭車輛租金由任職公司支付予租賃車商取得
            相關憑證時，即以「營業費用－租金支出」科目列
            帳，並非先計入薪資費用後，再自薪資費用中沖轉
            「營業費用－租金支出」科目，益證系爭車輛租金
            從組織報酬中扣除，僅為計算組織激勵酬勞，與業
            務拓展費用自組織報酬中扣除相同。被告以業務津
            貼表中組織報酬之計算，即核認車輛租金係從薪資
            所得中扣除，而歸屬原告及配偶之薪資所得，顯未
            究明原告及配偶之應得薪資係依計算之結果始獲致
            ，而錯置其因果關係，更違反前揭禁止差別待遇原
            則。
          c.至原告及配偶與永達公司簽立扣薪同意書，係因組
            織激勵酬勞計算過程中，其每月計算組織報酬之業
            績消長不一，以及業務發展費用（除系爭車輛租金
            外），亦非每月相同，因此永達公司考量如按業績
            計算之組織報酬不足支付業務拓展費及系爭車輛租
            金時，則有自個人薪酬中扣除之情形，故要求原告
            及配偶簽立該同意書，以原告系爭年度6 月為例，
            組織報酬474 元不足原申請之車輛租金74,800元，
            永達公司始得依該同意書自原告個人薪酬中扣除，
            以免歧見。
        B.有關系爭車輛租金支出與費用核銷辦法流程不同部分
          ：
          經查永達公司會計副理於97年7 月17日調查筆錄中說
          明：「業務拓展費須要檢具發票核銷，車商會開立租
          金發票予本公司，公司再依發票沖銷員工的業務拓展
          費用額度；至於薪資就依『薪資試算表』餘額，其中
          業務拓展費係『薪資試算表』的減項。」因系爭車輛
          租賃係由任職公司向租賃車商承租，自應由任職公司
          先支付予租賃車商，任職公司再依規定列入業務拓展
          費從組織報酬中扣除，原告及配偶自始未支付款項，
          當無申請歸墊之需，故與「由員工檢具單據向永達公
          司申請後，永達公司再發放予員工」之核銷方式不同
          。
        C.有關被告推論原告及配偶係租賃契約之實際承租人部
          分：
          查永達公司為系爭租賃車輛之承租人，違約風險仍係
          由永達公司負擔相關責任，有公務車輛租賃契約第10
          條承租人與保管人違約之處理約定：「（一）承租人
          與保管人如違反本契約任一約定，不履行或怠於履行
          本契約之任一義務，承租人應無條件給付已到期未付
          之租金及其他應付費用，另保管人繳付懲罰性違約金
          以未到期總額之28% 計算；且出租人需經過通知後始
          可逕行終止該租賃附屬契約並收回租賃車輛。（二）
          承租人應按期給付租金，如有遲延之情況，應自租金
          應付日起至清償日止，按年率百分之二十計付遲延利
          息外，並逐日按每百元五分計付違約金予出租人。（
          三）租賃期滿前，承租人要求提前終止該租賃附屬契
          約時，應於1 個月前以書面通知出租人，承租人應無
          條件給付已到期未付之租金及其他應付費用，另保管
          人繳付懲罰性違約金以未到期總額之28% 計算；且出
          租人需經過通知後始可逕行終止該租賃附屬契約並收
          回租賃車輛。」即實際發生違約時，永達公司仍應依
          該租賃契約負擔相關責任，縱原告及配偶為租賃車輛
          之連帶保證人，亦未免除承租人永達公司之契約責任
          ，此觀諸最高法院45年臺上字第1426號判例：「保證
          債務之所謂連帶，係指保證人與主債務人負同一債務
          ，對於債權人各負全部給付之責任者而言，此就民法
          第272 條第1 項規定連帶債務之文義參照觀之甚明。
          故連帶保證與普通保證不同，縱使無民法第746 條所
          揭之情形，亦不得主張同法第745 條關於檢索抗辯之
          權利。」益證。至有關保證金由原告及配偶出資部分
          ，係基於風險管理所為之措施，且因實際使用人為原
          告及配偶，故保管人之注意義務及部分風險由實際使
          用之保管人承擔，尚無違反一般經驗法則。
    綜合所得稅原則上係採現金收付制，稱為收付實現原則，
      亦即綜合所得稅之核課，應僅對已實現之實際所得課稅，
      對於薪酬計算過程中，屬績效衡量因素且非屬受僱人實際
      領受之營業費用，不應涵蓋於受僱人之所得中：
      1.按「我國營利事業所得稅，除非公司組織之營利事業外
        ，原則上均應採權責發生制；但綜合所得稅原則上則採
        現金收付制，稱為收付實現原則。亦即綜合所得稅之核
        課，應僅對已實現之實際所得課稅。……。是本件行為
        時之增資緩課股票於轉讓時，原則上應就面額部分作為
        轉讓時所屬年度之所得，申報課稅；但實際轉讓價格低
        於面額時，則以實際轉讓價格申報所得；此乃我國稅制
        對於個人綜合所得稅之課徵，係採收付實現原則之明證
        ，不容稅捐稽徵機關依據不實記載資料或臆測之詞，濫
        行課稅。」為最高行政法院93年判字第966 號裁判要旨
        ，準此，綜合所得稅之現金收付原則應僅對已實現之實
        際所得課稅，縱計算所得時係按員工擬制收入減除擬制
        費用支出方式表達，仍應以實際獲取金額認列為員工薪
        資所得，而非以擬制收入為員工薪資所得，參諸財政部
        對靠行制度之相關函釋（67年3 月25日台財稅第31997
        號函、71年12月10日台財稅第38935 號函、74年6 月21
        日台財稅第17954 號函、76年3 月2 日台財稅第757678
        5 號函、79年4 月3 日台財稅第790021143 號函、84年
        7 月20日台財稅第841636379 號函）規定，將靠行車主
        創造之營業收入擬制為車行之收入，又將靠行車主之費
        用支出擬制為車行之費用支出，而以靠行車主實際獲利
        擬制為車行給付予靠行車主之薪資所得，另最高行政法
        院97年度判字第34號判決：「另外該合約書還同時約定
        ，費用應交由志明公司報銷，而上訴人在原審法院提出
        之費用單據，被上訴人雖謂：『該等費用為志明公司報
        ，上訴人不得主張』云云，但依上開函釋所示，若志明
        公司有申報上開費用，則在計算其支付予上訴人之擬制
        『薪資所得』時，仍應予以扣除。而此等費用申報之有
        無及金額多寡等事實，原審法院整以上二點，均未加以
        調查，即謂上訴人不得主張此等費用支出，同樣有判決
        不備理由之違法。」益證。
      2.經查永達公司為協助同仁執行業務，特訂定車輛使用辦
        法，原告乃依該規定及公務車輛租賃作業流程向公司申
        請保管公務租賃車輛，由永達公司（承租人）、原告及
        配偶（保管人）及租賃車商（出租人）共同簽訂公務車
        輛租賃契約，由永達公司按期支付車輛租金，認列營業
        費用之車輛租金，依前揭綜合所得稅現金收付基礎之收
        付實現原則及財政部95年函釋規定，系爭車輛租金不應
        再歸併核定為原告及配偶之薪資所得。換言之，原告系
        爭年度薪資所得包括（一）個人薪酬568,558 元，及（
        二）組織激勵酬勞負140,657 元，故結算後薪資所得為
        427,901 元；至原告配偶系爭年度薪資所得包括（一）
        個人薪酬363,594 元，及（二）組織激勵酬勞520,510
        元，故結算後薪資所得為884,104 元，此乃原告及配偶
        實際取自任職公司之薪資所得，依前揭收付實現原則，
        對於薪酬計算過程中，屬績效衡量因素且非屬受僱人實
        際領受之營業費用，不應涵蓋於受僱人之所得中。
  (3)有關罰鍰34,126元部分：
    依行政罰法第7 條規定，違反行政法上義務之行為，有出
      於故意或過失者，始得處罰，原告及配偶依任職公司開立
      之扣繳憑單申報，且以給付總額悉數列報，難謂有過失之
      情，應予撤銷：
      1.按「納稅義務人已依本法規定辦理結算申報，但對依本
        法規定應申報課稅之所得額有漏報或短報情事者，處以
        所漏稅額2 倍以下之罰鍰。」固為所得稅法第110 條第
        1 項規定，惟按行政罰法第7 條第1 項規定，倘違反行
        政法上義務之行為，有出於故意或過失者，始應處罰，
        此參諸司法院釋字第275 號解釋文「人民違反法律上之
        義務而應受行政罰之行為，法律無特別規定時，雖不以
        出於故意為必要，仍須以過失為其責任條件。但應受行
        政罰之行為，僅須違反禁止規定或作為義務，而不以發
        生損害或危險為其要件者，推定為有過失，於行為人不
        能舉證證明自己無過失時，即應受處罰。」益證。
      2.次按「納稅義務人有左列各項所得者，應由扣繳義務人
        於給付時，依規定之扣繳率或扣繳辦法，扣取稅款，並
        依第92條規定繳納之：二、機關、團體、事業或執行業
        務者所給付之薪資、利息、租金、佣金、權利金、競技
        、競賽或機會中獎之獎金或給與、退休金、資遣費、退
        職金、離職金、終身俸、非屬保險給付之養老金、執行
        業務者之報酬，及給付在中華民國境內無固定營業場所
        及營業代理人之國外營利事業之所得。」為所得稅法第
        88條第1 項第2 類規定。據此，如納稅義務人因職務上
        或工作上自機關、團體、事業或執行業務者取得之薪資
        所得，應由該機關、團體、事業或執行業務者依相關規
        定扣繳並通知納稅義務人薪資總額，以利納稅義務人申
        報綜合所得稅，縱自薪資所得中有扣付款項之情，應以
        扣付前之金額通知納稅義務人當年度之薪資所得金額，
        此參諸財政部68年5 月24日台財稅第33363 號函釋「勞
        工薪資所得每月扣繳稅款之計算，係以每月在職務上或
        工作上取得之各種收入為所得額，亦即扣繳憑單中應填
        載之（薪資所得）給付總額。其由雇主自上項薪資所得
        中扣付之工會會費、職工福利金、交通費及保險費等，
        於計算扣繳稅款時，不得自薪資所得中減除。」規定意
        旨益證，是以本件原告依任職公司開立之扣繳憑單申報
        ，且以給付總額悉數列報，難謂有過失之情。
      3.另觀諸稅務違章案件減免處罰標準第3 條第2 項規定：
        「綜合所得稅納稅義務人依所得稅法第110 條規定應處
        罰鍰案件，有下列情事之一者，免予處罰：一、納稅義
        務人透過網際網路辦理結算申報，其經調查核定短漏報
        之課稅所得，符合下列情形：（二）屬納稅義務人依規
        定向財政部財稅資料中心或稽徵機關查詢，而該機關未
        能提供之所得資料。」及其修正理由第4 點：「納稅義
        務人利用網際網路辦理綜合所得稅結算申報，於近年來
        賡續推動下，納稅義務人普遍已有期待渠等依規定向稽
        徵機關查詢而取得之扣免繳憑單、股利憑單等所得資料
        應屬完整，並據以透過網際網路辦理結算申報。倘係因
        扣繳義務人、營利事業或信託行為之受託人未於規定期
        限內申報或未據實填報等由，造成稽徵機關提供之所得
        資料不完整，從而納稅義務人憑以透過網際網路辦理結
        算申報有短漏報課稅所得情事，似不宜歸責於納稅義務
        人。」足證納稅義務人因扣繳義務人未於規定期限內申
        報或未據實填報扣繳所得者，而納稅義務人就扣繳通報
        之所得業已悉數申報，仍有短漏報課稅所得者，難謂納
        稅義務人有應注意、能注意而不注意之過失，得免依所
        得稅法第110 條規定處罰。經查本件原告依任職公司開
        立之扣繳憑單申報薪資所得，且業以給付總額悉數列報
        ，至公務車輛租賃契約由原告及配偶與任職公司及租賃
        公司簽訂，係因契約中涉及保管人之權利義務，故原告
        及配偶亦須為立約人，於合約上簽名用印，況且租賃標
        的為公務車輛，為任職公司為協助原告及配偶等業務員
        利於業務推展，依財政部規定系爭租金支出應屬任職公
        司之營業費用，要非原告及配偶之薪資所得，揆諸前揭
        說明，難謂有過失之情，應免予處罰。訴願決定書所稱
        「又訴願人及其配偶陳鈞鴻君列名系爭車輛租賃合約之
        保管人，且訴願人及其配偶陳鈞鴻君於公務車輛申請書
        、員工還款同意書上簽名，可見訴願人及其配偶陳鈞鴻
        君對前開違章漏稅情節知之甚詳，惟仍漏報系爭薪資所
        得，依行政罰法第7 條第1 項『違反行政法上義務之行
        為非出於故意或過失者，不予處罰。』之規定，自應受
        罰。」應有誤解。
    另按行政罰法第24條規定之一行為不二罰原則，有關系爭
      車輛租金，扣繳義務人（原告任職公司之負責人）業經被
      告依法科處罰鍰，自不應再對納稅義務人（原告）予以處
      罰，此亦符前揭免罰規定意旨：
      1.按「一行為違反數個行政法上義務規定而應處罰鍰者，
        依法定罰鍰額最高之規定裁處。但裁處之額度，不得低
        於各該規定之罰鍰最低額（第1 項）。前項違反行法上
        義務行為，除應處罰鍰外，另有沒入或其他種類行政罰
        之處罰者，得依該規定併為裁處。但其處罰種類相同，
        如從一重處罰已足以達成行政目的者，不得重複裁處（
        第2 項）。一行為違反社會秩序維護法及其他行政法上
        義務規定而應受處罰，如已裁處拘留者，不再受罰鍰之
        處罰（第3 項）。」為行政罰法第24條所規定之一行為
        不二罰原則，且其應具憲法位階，此可參諸司法院釋字
        第604 號解釋協同意見書：「『一行為不二罰原則』又
        稱『禁止雙重處罰原則』，顧名思義，指就人民同一違
        法行為，禁止國家為多次之處罰，其不僅禁止於一行為
        已受到處罰後，對同一行為再行追訴、處罰，也禁止對
        同一行為同時作多次的處罰。我國憲法固然沒有『一行
        為不二罰原則』的明文，但是從法治國家所要求的法安
        定原則、信賴保護原則以及比例原則均可以得出同一行
        為不能重複處罰的要求。因而，『一行為不二罰原則』
        是一具有憲法位階的原理原則。」
      2.另就系爭車輛租金，如歸屬為薪資所得，則按所得稅法
        第114 條規定：「扣繳義務人有左列情事之一者，分別
        依各該款規定處罰：一、扣繳義務人未依第88條規定扣
        繳稅款者，除限期責令補繳應扣未扣或短扣之稅款及補
        報扣繳憑單外，並按應扣未扣或短扣之稅額處1 倍以下
        之罰鍰；其未於限期內補繳應扣未扣或短扣之稅款，或
        不按實補報扣繳憑單者，應按應扣未扣或短扣之稅額處
        3 倍以下之罰鍰。二、扣繳義務人已依本法扣繳稅款，
        而未依第92條規定之期限按實填報或填發扣繳憑單者，
        除限期責令補報或填發外，應按扣繳稅額處20% 之罰鍰
        。但最高不得超過2 萬元，最低不得少於1 千5 百元；
        逾期自動申報或填發者，減半處罰。經稽徵機關限期責
        令補報或填發扣繳憑單，扣繳義務人未依限按實補報或
        填發者，應按扣繳稅額處3 倍以下之罰鍰。但最高不得
        超過4 萬5 千元，最低不得少於3 千元。三、扣繳義務
        人逾第92條規定期限繳納所扣稅款者，每逾2 日加徵1%
        滯納金。」對扣繳義務人予以處罰，則納稅義務人已依
        扣繳憑單申報，自不宜再對納稅義務人予以處罰，以符
        前揭一行為不二罰原則暨前揭免罰規定。
      3.經查本件扣繳義務人（即永達公司負責人）業依被告97
        年6 月13日財北國稅中南綜所一字第0970213435號函規
        定，補繳稅款並補報扣繳憑單，且經被告依法就應補繳
        稅款處1 倍罰鍰在案，而原告（即納稅義務人）依任職
        公司掣發之扣繳憑單悉數申報所得，而致短漏報課稅所
        得，難謂非屬同一行為，是依前揭一行為不二罰原則，
        自不應再予處罰，此由前揭免罰規定之修正理由：「倘
        係因扣繳義務人、營利事業或信託行為之受託人未於規
        定期限內申報或未據實填報等由，造成稽徵機關提供之
        所得資料不完整，從而納稅義務人憑以透過網際網路辦
        理結算申報有短漏報課稅所得情事，似不宜歸責於納稅
        義務人。」益足為本件撤銷之參採。
    退萬言步，縱如被告核定有短報薪資所得之情，須依前揭
      所得稅法第110 條第1 項規定處罰時，漏稅額應參照依該
      條第2 項核定之補徵應納稅額計算，准予扣除系爭所得之
      扣繳稅額：
      1.按「違章情形：短漏報所得屬已填報扣免繳憑單、股利
        憑單及緩課股票轉讓所得申報憑單之所得，且無第3 點
        情形者。裁罰金額或倍數：處所漏稅額0.2 倍之罰鍰。
        」為稅務違章案件裁罰金額或倍數參考表有關違反所得
        稅法第110 條第1 項之相關規定，茲此，本件違章經被
        告處所漏稅額0.2 倍之罰鍰，足證被告核認系爭短報之
        薪資所得屬已填報扣繳憑單，是按財政部73年9 月3 日
        台財稅第59051 號函釋規定：「（一）已依法辦理結算
        申報者：1.｛〔（申報所得額+ 核定應稅免罰所得額+
        短漏報所得額）- （免稅額+ 扣除額）〕×稅率- 累進
        差額｝- 抵稅額= 全部應納稅額。2.｛〔（申報所得額
        + 核定應稅免罰所得額）- （免稅額+ 扣除額）〕×稅
        率- 累進差額｝- 抵稅額= 申報及核定應稅免罰部分應
        納稅額。3.全部應納稅額- 申報及核定應稅免罰部分應
        納稅額- 短漏報所得額之扣繳稅額- 申報部分經核定之
        退稅額（不分已否退還）= 漏稅額」其漏稅額之計算，
        應得減除短漏報所得額之扣繳稅額。
      2.另依「五、綜上，納稅義務人經發現短漏報屬應扣繳之
        課稅所得並應依規定裁罰之案件，其漏稅額計算之基準
        ，應以財政部82 年11 月3 日台財稅第821501458 號函
        規定之調查基準日短漏報之所得，及已繳納之稅款為計
        算漏稅額之基準。如納稅義務人短漏報之所得於調查基
        準日前，業經扣繳義務人辦理扣繳者，於計算漏稅額時
        ，自得減除系爭短漏報所得已繳納之扣繳稅款；否則即
        不得減除。」固為財政部賦稅署96年12月18日台稅一發
        字第09604554530 號函（下稱財政部96年函釋）規定，
        惟按「左列事項應以法律定之：一、憲法或法律有明文
        規定，應以法律定之者。二、關於人民之權利、義務者
        。三、關於國家各機關之組織者。四、其他重要事項之
        應以法律定之者。」、「應以法律規定之事項，不得以
        命令定之。」及「本法所稱行政規則，係指上級機關對
        下級機關，或長官對屬官，依其權限或職權為規範機關
        內部秩序及運作，所為非直接對外發生法規範效力之一
        般、抽象之規定。（第1 項）行政規則包括下列各款之
        規定：一、關於機關內部組織、事務之分配、業務處理
        方式、人事管理等一般性規定。二、為協助下級機關或
        屬官統一解釋法令、認定事實、及行政裁量權，而訂頒
        之解釋性規定及裁量基準。（第2 項）」分別為中央法
        規標準法第4 、5 條及行政程序法第159 條規定，是以
        行政規則不應就人民權利義務加以規定，否則即有違法
        律保留原則。
      3.再按「本法施行前，行政機關依中央法規標準法第7 條
        訂定之命令，須以法律規定或以法律明列其授權依據者
        ，應於本法施行後2 年內，以法律規定或以法律明列其
        授權依據後修正或訂定；逾期失效。」為行政程序法第
        174 條之1 定有明文，凡規範內容涉及人民之權利義務
        者，不論係職權命令或法規命令，均須依前揭行政程序
        法第174 條之1 規定，於施行後2 年內改以法律規定，
        或於法律中增列其授權依據後修正或重新訂定之，逾期
        即失其效力，以符租稅法律主義，倘行政機關僅以行政
        命令添加法律所無之限制，即違反租稅法律主義，此參
        諸關稅法於93年5 月5 日修正公布之增列第18條（原第
        14條）第4 項規定：「依法得減免關稅之進口貨物，未
        依前項第1 款規定申請繳納保證金而繳稅者，得於貨物
        進口放行前或放行後4 個月內，檢具減、免關稅證明文
        件申請補正及退還其應退之關稅。」之立法理由所載：
        「第4 項新增。財政部86年4 月17日台財關第86200029
        3 號函之內容，涉及人民權利義務之免稅規定，爰提升
        法律位階，於本法中訂定，以符租稅法定主義。」即明
        。復揆諸大院94年度簡字第1023號判決：「理由二（三
        ）亦足被告據以駁回原告申請所引之財政部上開函令，
        已涉及人民權利義務，依行政程序法第174 條之1 規定
        ，應以法律或法律明列授權而訂定命令而行之，財政部
        於行政程序法90年1 月1 日施行後2 年內，未改以法律
        規定，或於法律中增列其授權依據後修正或重新訂定之
        ，則自92年1 月1 日以後，該函令即已失其效力，被上
        訴人亦不得加以適用。」亦有相同見解。
      4.況查所得稅法第110 條第1 項規定：「納稅義務人已依
        本法規定辦理結算申報，但對依本法規定應申報課稅之
        所得額有漏報或短報情事者，處以所漏稅額2 倍以下之
        罰鍰。」之漏稅額計算，揆諸同條第2 項規定：「納稅
        義務人未依本法規定自行辦理結算申報，而經稽徵機關
        調查，發現有依本法規定課稅之所得稅者，除依法核定
        補徵應納稅額外，應照補徵稅額，處3 倍以下之罰鍰。
        」已依所得稅法第110 條第1 項規定辦理結算申報者，
        其漏稅額應不高於該條第2 項未依規定辦理結算申報所
        核定之補徵應納稅額，始符憲法之比例原則。另查第2
        項核定之補徵應納稅額，係依所得稅法第71條第1 項前
        段規定：「納稅義務人應於每年5 月1 日起至5 月31日
        止，填具結算申報書，向該管稽徵機關，申報其上一年
        度內構成綜合所得總額或營利事業收入總額之項目及數
        額，以及有關減免、扣除之事實，並應依其全年應納稅
        額減除暫繳稅額、尚未抵繳之扣繳稅額及可扣抵稅額，
        計算其應納之結算稅額，於申報前自行繳納。」計算，
        得減除尚未抵繳之扣繳稅額，是依前揭論理原則，本件
        係已依法辦理結算申報，其漏稅額應參照第2 項之計算
        ，准予減除應扣繳稅額。惟前揭財政部96年函釋規定將
        致已申報者計算之漏稅額大於未申報者計算之補徵應納
        稅額，與憲法之比例原則有悖，依憲法第172 條命令不
        能牴觸憲法或法律原則之法令位階規定，應屬無效。
      5.末按「行政行為，非有正當理由，不得為差別待遇。」
        乃行政程序法第6 條所明定行政法之平等原則，此平等
        原則係自憲法第7 條規定而來，即禁止差別待遇原則，
        換言之，行政權之行使，不論在實體上或程序上，相同
        事件應為相同處理，非有合理之正當理由，不得為差別
        待遇；是對於案情相同之案件，應為相同之行政處分，
        方符行政程序法之要求，有最高行政法院93年判字第16
        11號判決：「事物的本質相同者，應作相同的處理，但
        事物的本質不同時，則應作不同的處理，方符合平等原
        則」益證。經查與本件相同案情（大院98年度訴字第15
        67號），原處分機關於計算漏稅額時，業依規定扣除系
        爭所得之扣繳稅額並核定在案，迭經復查決定及訴願決
        定亦是認，惟訴願決定書另以「惟永達公司補辦扣繳稅
        款係於原處分機關進行調查日〔96年4 月10日即調查基
        準日（96年4 月10日財北國稅審三字第0960217676號函
        請公司提示相關資料日）〕之後」為由，核認原告計算
        漏稅額時，不得減除該已依法繳納之扣繳稅額，顯與前
        揭行政程序法第6 條之平等原則及憲法賦予平等權有悖
        ，應予撤銷。
  (4)綜上，原告主張本件系爭公務車屬原告招攬保險業務之必要
    工具，則系爭車輛租金係屬任職公司非薪資支出之營業費用
    ，自不應核認為原告之薪資所得，被告將系爭屬招攬保險業
    務之成本認定為原告之薪資所得，核定原告短報95年度薪資
    所得並處罰鍰，於法不合等情。因而聲明：「訴願決定及原
    處分不利原告部分均撤銷，訴訟費用由被告負擔」。
四、被告抗辯：
  (1)有關薪資所得部分：
    按「薪資所得：凡公、教、軍、警、公私事業職工薪資及
      提供勞務者之所得：一、薪資所得之計算，以在職務上或
      工作上取得之各種薪資收入為所得額。二、前項薪資包括
      ：薪金、俸給、工資、津貼、歲費、獎金、紅利及各種補
      助費。……」為行為時所得稅法第14條第1 項第3 類第1
      款及第2 款所明定。次按「涉及租稅事項之法律，其解釋
      應本於租稅法律主義之精神，依各該法律之立法目的，衡
      酌經濟上之意義及實質課稅之公平原則為之。」為司法院
      釋字第420 號所解釋。又「租稅法所重視者，應為足以表
      徵納稅能力之經濟事實，而非其外觀之法律行為，故在解
      釋適用稅法時，所應根據者為經濟事實，不僅止於形式上
      之公平，應就實質上經濟利益之享受者予以課稅，始符實
      質課稅及公平課稅之原則。」、「有關課徵租稅構成要件
      事實之判斷及認定，自亦應以其實質上經濟事實關係及所
      產生之實質經濟利益為準，而非以形式外觀為準，否則勢
      將造成鼓勵投機或規避稅法之適用，無以實現租稅公平之
      基本理念及要求。」改制前行政法院81年度判字第2124號
      及82年度判字第2410號判決可資參照。
    茲就本案永達公司藉租賃車輛之名義，將扣取員工薪資，
      改以永達公司租金支出列報，以薪資淨額列報員工所得，
      系爭車輛租金實質上係原告及配偶之薪資所得之情形，分
      述如下：
      1.本件原告及配偶陳鈞鴻95年度任職於永達公司，該公司
        於95年3 月與格上公司簽訂「公務車輛租賃附屬契約」
        （租賃期間自95年3 月16日起至97年3 月15日止），約
        定由格上公司出租汽車1 輛（廠牌型式：LEXUS GS300
        、牌照號碼為：3638-CC ）予永達公司，每月租金為74
        ,800元，車輛保證金為774,000 元）；另於95年4 月18
        日與和車公司簽訂「公務車輛租賃附屬契約」（租賃期
        間自95年4 月24日起至97年4 月24日止），約定由和車
        公司出租汽車1 輛（廠牌型式：MITSUBISHI SAVRIN 2.
        0 EXI 、牌照號碼：5978-GG ）予永達公司，每月租金
        為34,300元，車輛保證金為284,700 元），並由原告及
        配偶擔任車輛保管人，實際使用及保管該等車輛。經臺
        北市調查處及被告查得前開車輛每月租金，係由永達公
        司墊付予格上公司及和車公司，以「營業費用－租金支
        出」科目列帳，並從原告及配偶薪資中扣取，再以應發
        放之薪資總額扣除車輛租金後之淨額，列報原告及配偶
        之薪資費用。95年度永達公司以租賃車輛之名義，扣取
        原告及配偶薪資計822,800 元及343,000 元，原告亦以
        扣除車輛租金後之薪資淨額列報渠等薪資所得，有員工
        支付車輛租金薪資扣款彙整表、公務車輛申請書、員工
        還款同意書、原告及配偶與車商簽署之公務車輛租賃附
        屬契約及汽車買賣合約書可稽。
      2.依永達公司公務車輛租賃作業流程第4 款及第5 款規定
        ：「保證金匯入指定帳戶後，通知租賃車商進行簽約（
        公務車輛申請暨扣薪同意書及公務車輛租賃附屬契約）
        及對保等相關事宜。」及「租賃車商檢附『公務車輛申
        請暨扣薪同意書』及第3 款之『公司帳戶存款報告單』
        向總公司財務部申請保證金之支付。」可見永達公司於
        扣取車輛租金前，仍須事先取得員工之同意。次依永達
        公司財務經理李忠約於臺北地檢署證稱：「業務拓展費
        由員工檢具單據向公司申報後才發放，薪資則直接發放
        。」及永達公司公務車輛使用辦法第7 條：「因使用公
        務車輛所衍生之油料、修繕或保養費用，得由使用人檢
        具合於營業稅法之單據報支『業務發展費用』。」可知
        永達公司業務拓（發）展費係由員工檢具單據向永達公
        司申請，始由該公司發放與員工。倘系爭車輛租金支出
        確實為永達公司之業務拓展費用，何以獨系爭車輛租金
        支出係採由員工之薪資內扣除之方式，再由永達公司按
        月支付予車商核銷，與其他業務拓展費採由員工檢具單
        據向永達公司申請後，永達公司再發放予員工之核銷方
        式迥異，原告均難自圓其說。
      3.又依永達公司公務車輛租賃作業流程第3 款規定：「業
        務同仁與租賃車商確認價位無誤後，自行將保證金款項
        ，匯入公司指定帳戶，並填寫公司帳戶存款報告單。」
        可知前開車輛保證金實質上係由使用租賃車輛員工出資
        ，而非永達公司所負擔；原告及配偶於簽訂租約時，除
        同意每月租金自其薪資中扣除外，須另支付保證金作為
        履約之保證，是系爭租賃合約承租人之違約風險顯然已
        完全由原告及配偶所負擔，永達公司雖形式上列名租賃
        契約之承租人，惟並未承擔任何承租人之違約風險，且
        嗣原告於96年間向格上公司以976,313 元之價格及原告
        配偶於97年間向和車公司以284,700 元之價格買受系爭
        車輛（車號分別為3638-CC 、5978-GG ），有卷附汽車
        買賣合約書及電子計算機統一發票可稽，可證原告及配
        偶係租賃契約實際承租人，系爭車輛租金係原告及配偶
        以其薪資支付，並非永達公司之租金支出，依實質課稅
        原則，核認系爭車輛95年度租金822,800 元及343,000
        元，實質為原告及配偶之薪資所得，歸課核定原告及配
        偶95年度取自永達公司薪資所得822,800 元及343,000
        元核無不合。
    按「納稅義務人依所得稅法規定辦理結算申報而經該管稅
      捐稽徵機關調查核定之案件，如經過法定期間而納稅義務
      人未申請復查或行政爭訟，其查定處分，固具有形式上之
      確定力，惟稽徵機關如發見原處分確有錯誤短徵，為維持
      課稅公平之原則，基於公益上之理由，要非不可自行變更
      原查定處分，而補徵其應繳之稅捐。」改制前行政法院58
      年判字第31號判例著有明文。查課稅處分本是確認性之行
      政處分，而非形成性行政處分，其功能僅在確認人民依法
      本來即應負擔之稅捐債務，而非因為行政處分之作成而創
      設新的不利益負擔，既然稅捐債務自始存在，被告於核課
      期間內，經另發現應徵之稅捐，為維持課稅公平之原則，
      基於公益上之理由，自可變更原核定。又稅捐的正確核定
      ，乃稅捐機關之職責，納稅義務人並無要求稅捐稽徵機關
      為重複錯誤的請求權，原告主張核不足採。
    綜上，永達公司明知原告及配偶購買車輛係私人租賃購買
      ，卻以永達公司名義租賃車輛，而每月車輛租金卻自原告
      及配偶薪資中扣取給付，嗣租賃期滿時由原告及配偶直接
      取得承租車輛之所有權，故實際係原告及配偶租賃及購買
      車輛，並非永達公司租賃車輛供原告及配偶使用，永達公
      司藉租賃車輛之名義，將扣取薪資改以租金費用列報，以
      薪資淨額列報員工所得，對公司整體費用並不影響，以扣
      取薪資方式幫助原告及配偶逃漏95年度綜合所得稅，被告
      以永達公司填製之員工支付車輛租金薪資扣款彙整表，核
      定增列原告及配偶95年度薪資所得822,800 元及343,000
      元並無不合。
  (2)有關罰鍰部分：
    按「納稅義務人應於每年5 月1 日起至5 月31日止，填具
      結算申報書，向該管稽徵機關，申報其上一年度內構成綜
      合所得總額……之項目及數額，以及有關減免、扣除之事
      實，並應依其全年應納稅額減除……扣繳稅額及可扣抵稅
      額，計算其應納之結算稅額，於申報前自行繳納。……」
      、「納稅義務人已依本法規定辦理結算、決算或清算申報
      ，而對依本法規定應申報課稅之所得額有漏報或短報情事
      者，處以所漏稅額2 倍以下之罰鍰。」為行為時所得稅法
      第71條第1 項及現行同法第110 條第1 項所明定。
    按綜合所得稅之課徵採自行申報制，乃重在誠實報繳為前
      提，有所得即應課稅，為所得稅制之基本原則，是取有應
      稅所得者即應誠實申報。本件被告查得永達公司短報員工
      薪資所得，已如前述，原告及配偶95年度既有是項所得，
      即應依所得稅法第71條規定辦理申報，並應注意使之符合
      稅法之強行規定，原告未就實際所得予以申報，已構成客
      觀之違章事實；再者，系爭所得金額822,800 元及343,00
      0 元數目頗鉅，且原告及配偶列名系爭車輛租賃合約之保
      管人，並於合約上簽名用印，亦出具員工還款同意書同意
      永達公司將租金自渠等每月應領薪資中予以扣除，是原告
      及配偶對於永達公司開立扣繳憑單所載之金額乃已扣除租
      金後之餘額，自不能諉為不知，觀其執為漏報之理由，尚
      非不可避免，又其縱對系爭所得之性質及是否應申報有所
      疑義，亦非不可向稅捐機關查詢，於獲得正確及充分之資
      訊後申報，原告捨此不由，而逕自未依規定辦理報繳，致
      漏報系爭所得，縱非故意，亦有過失。
    行政罰法第24條所指之一行為不二罰原則，係指同一主體
      所為之同一行為違反數個行政義務時，所發生行政罰與行
      政罰間競合之問題，始有所適用。原告所指永達公司負責
      人違反之扣繳義務，乃所得稅法第89條、第114 條第1款
      所規定，而原告所違反者，為所得稅法第110 條之所得稅
      申報義務，二者構成要件不同，亦非同一行為，且永達公
      司負責人與原告亦非同一主體，自無違反行政罰法第24條
      所稱一行為不二罰之情形存在。
    又永達公司有短報員工薪資所得情節係臺北市調查處及被
      告查獲，經被告所屬中南稽徵所限期責令該公司負責人吳
      文永補繳應扣未扣稅款及補報扣繳憑單，亦即被告查獲原
      告漏報本人及配偶系爭薪資所得時，永達公司並未填報扣
      繳憑單，按首揭財政部賦稅署96年12月18日台稅一發字第
      09604554530 號函釋規定，於計算系爭漏稅額時，自不得
      減除該筆短報所得之扣繳稅款，亦即納稅義務人經檢舉或
      有權處理機關進行調查發現短漏報所得者，其違章事實即
      已存在，故不論納稅義務人於調查基準日（本件被告96年
      4 月10日財北國稅審三字第0960217676號函請永達公司提
      示相關資料）後係以扣繳或自繳方式補報補繳，均無免罰
      規定之適用，否則現行所得稅法第110 條及稅捐稽徵法第
      48條之1 規定，將形同具文。
  (3)綜上，被告以系爭車輛雖係以永達公司名義承租，惟車輛租
    金卻由公司自原告及其配偶薪資中扣取給付，本件實際係原
    告及其配偶租賃車輛，故歸戶核定原告及其配偶取自永達公
    司薪資所得分別為822,800 元及343,000 元，並處罰鍰34,1
    26元。原處分並無違誤等情，而聲明：「原告之訴駁回，訴
    訟費用由原告負擔」。
五、得心證之理由：
  (1)原告95年度綜合所得稅結算申報，漏報其本人及配偶陳鈞鴻
    取自永達公司薪資所得分別為822,800 元及343,000 元（合
    計1,165,800 元），另被告併同查獲原告漏報其扶養親屬郭
    金仁利息所得計44,211元，歸課核定原告當年度綜合所得總
    額為2,915,750 元，補徵稅額58,950元，並按所漏稅額170,
    632 元分別處0.2 倍及0.5 倍之罰鍰83,445元（原告申請復
    查獲准追減罰鍰49,319元）；而原告主張該部分為公務車租
    金由任職公司支付且屬任職公司營業費用，要非屬原告薪資
    所得；為兩造爭執之所在。
  (2)按永達公司明知原告購買車輛係私人支出，與公司業務無關
    ，卻自95年3 月7 日與格上汽車租賃股份有限公司（以下簡
    稱格上公司）簽訂「公務車輛租賃附屬契約」（租賃期間自
    95年3 月16日起至97年3 月15日止），約定由格上公司出租
    汽車1 輛（廠牌型式：LEXUS GS300 、牌照號碼為：3638-C
    C ）予永達公司，每月租金為74,800元，車輛保證金為774,
    000 元）；另於95年4 月18日與和車股份有限公司（以下簡
    稱和車公司）簽訂「公務車輛租賃附屬契約」（租賃期間自
    95年4 月24日起至97年4 月24日止），約定由和車公司出租
    汽車1 輛（廠牌型式：MITSUBISHI SAVRIN 2.0 EXI 、牌照
    號碼：5978-GG ）予永達公司，每月租金為34,300元，車輛
    保證金為284,700 元），並由原告及配偶擔任車輛保管人，
    實際使用及保管該等車輛。而前開車輛每月租金，係由永達
    公司墊付予格上公司及和車公司，以「營業費用－租金支出
    」科目列帳，並從原告及配偶薪資中扣取，再以應發放之薪
    資總額扣除車輛租金後之淨額，列報原告及配偶之薪資費用
    ；95年度永達公司以租賃車輛之名義，扣取原告及配偶薪資
    計822,800 元及343,000 元（合計1,165,800 元），原告亦
    以扣除車輛租金後之薪資淨額列報其本人及配偶陳鈞鴻君取
    自永達公司薪資所得，渠等漏報取自永達公司薪資所得1,16
    5,800 元之情事，應堪認定。被告乃依實質課稅原則，核認
    系爭車輛租金1,165,800 元，實質上係原告及其配偶陳鈞鴻
    君之薪資所得，歸戶核定原告及其配偶陳鈞鴻君95年度取自
    永達公司薪資所得為2,477,805 元，應屬有據。亦有臺北市
    調查處96年1 月31日肆字第09643004620 號函、被告97年10
    月23日財北國稅中南綜所一字第0970215227號函、公務車輛
    申請書、員工還款同意書、公務車輛租賃附屬契約，原告95
    年度綜合所得稅網路結算申報國稅局審核專用申報書，及永
    達公司95年度短漏申報員工薪資所得明細表影本等資料附被
    告卷可參。
  (3)對原告爭執之說明：
    「營利事業所得之計算，以其本年度收入總額減除各項成
      本費用、損失及稅捐後之純益額為所得額。」「經營本業
      及附屬業務以外之損失，或家庭之費用…不得列為費用或
      損失。」為所得稅法第24條第1 項及第38條分別有明文規
      定。又「經營本業及附屬業務以外之費用及損失，不得列
      為費用或損失。」營利事業所得稅查核準則( 下稱查核準
      則) 第62條亦定有明文。營業費用是企業於推銷產品或管
      理其營利事業的過程中所消耗的財貨或勞務支出，是為企
      業的期間成本，會計上依成本與收益配合原則，必須在其
      耗用或發生期間自收益中減除，以計算所獲取之利潤。由
      於所消耗的財貨或勞務性質有別，因此查核準則中乃將其
      分為薪資支出、租金支出、文具用品、旅費等若干項目，
      分別訂定其列支原則。查核準則係依稅捐稽徵法、所得稅
      法、營業稅、促進產業升級條例、中小企業發展條例、商
      業會計法、稅捐稽徵機關管理營利事業會計帳簿憑證辦法
      、商業會計處理準則及其他有關法令之規定訂之，此觀該
      查核準則第1 條之規定自明。經查，國家對人民自由權利
      之限制，應以法律定之且不得逾越必要程度，憲法第23條
      固定有明文。但法律內容不能鉅細靡遺，一律加以規定，
      其屬細節性、技術性之事項，法律自得授權主管機關以命
      令定之，俾利法律之實施。而財政部所訂定之查核準則，
      係規定有關營利事業所得稅結算申報之調查、審核等事項
      ，究其性質核屬財政部為執行所得稅法及稅捐稽徵法等法
      規，基於法定職權所發布之解釋性、裁量性或作業性之行
      政規則，並未逾越所得稅法等相關之規定，亦未加重人民
      稅賦，而92年1 月4 日修正公布之所得稅法第80條第5項
      已賦予查核準則法律授權依據，被告自得予以適用。簡言
      之，所得稅法與查核準則對營業費用之認列須以營利事業
      為經營本業及附屬業務有關之費用或損失為前提要件。
    次按「個人之綜合所得總額，以其全年左列各類所得合併
      計算之：第一類……第三類：薪資所得：凡公、教、軍、
      警、公私事業職工薪資及提供勞務者之所得：一、薪資所
      得之計算，以在職務上或工作上取得之各種薪資收入為所
      得額。二、前項薪資包括：薪金、俸給、工資、津貼、歲
      費、獎金、紅利及各種補助費。但為雇主之目的，執行職
      務而支領之差旅費、日支費及加班費不超過規定標準者，
      及依第4 條規定免稅之項目，不在此限。」為行為時所得
      稅法第14條第1 項第3 類第1 款及第2 款所明定。可知，
      薪資係指營利事業支付員工之薪金、俸給、工資、津貼、
      歲費、獎金、紅利及各種補助費等，營利事業所支付之薪
      資應具備下列之條件，方得認列：1.經預先決定或約定：
      一般職工係指經聘僱雙方事先約定，而執行業務之股東、
      董事、監察人則須經組織章程規定或股東大會或社員大會
      預先決議；2.不論盈虧均須支付：營利事業之薪資須不論
      盈虧，均應支付，方得核實認列，旨在防止營利事業以支
      付薪資之方式分配其盈餘，控制其課稅所得額。3.列支限
      額：合夥及獨資組織之職工薪資，不得超過規定之通常準
      ；4.原始憑證：如員工之收據或簽收之名冊、印領清冊、
      聘用契約、加班紀錄等。
    按「涉及租稅事項之法律，其解釋應本於租稅法律主義之
      精神，依各該法律之立法目的，衡酌經濟上之意義及實質
      課稅之公平原則為之。」司法院釋字第420 號解釋甚明。
      又租稅法所重視者，應為足以表徵納稅能力之實質的經濟
      事實，而非其外觀之法律行為或形式上之登記事項，對實
      質上相同經濟活動所產生之相同經濟利益，應課以相同之
      租稅，始符合租稅法律主義所要求之公平及實質課稅原則
      ，實質課稅原則為租稅法律主義之內涵及當然歸趨。故有
      關課徵租稅構成要件事實之判斷及認定，自亦應以其實質
      上經濟事實關係及所產生之實質經濟利益為準，而非以形
      式外觀為準，否則勢將造成鼓勵投機或規避稅法之適用，
      無以實現租稅公平之基本理念及要求（改制前行政法院82
      年度判字第2410號判決意旨參照）。
    依永達公司「公務車輛租賃作業流程」第3 款規定：「業
      務同仁與租賃車商確認價位無誤後，自行將保證金款項，
      匯入公司指定帳戶，並填寫公司帳戶存款報告單。」可知
      ，前開車輛保證金實質上係由原告出資而非永達公司負擔
      ；又永達公司「公務車輛租賃作業流程」第4 款及第5款
      規定：「保證金匯入指定帳戶後，通知租賃車商進行簽約
      （公務車輛申請暨扣薪同意書及公務車輛租賃附屬契約）
      及對保等相關事宜。」及「租賃車商檢附『公務車輛申請
      暨扣薪同意書』及第3 款之『公司帳戶存款報告單』向總
      公司財務部申請保證金之支付。」且永達公司財務經理李
      忠約於臺北地檢署偵查時到庭證稱「業務拓展費由員工檢
      具單據向公司申報後才發放，薪資則直接發放」及永達公
      司「公務車輛使用辦法」第7 條：「因使用公務車輛所衍
      生之油料、修繕或保養費用，得由使用人檢具合於營業稅
      法之單據報支『業務發展費用』。」有永達公司「公務車
      輛租賃作業流程」、「公務車輛使用辦法」、臺北地檢署
      96年度偵字第2347號不起訴處分書等附原處分卷內可佐。
      準此可知，永達公司「業務拓（發）展費」係由員工檢具
      單據向永達公司申請，始由該公司發放與員工。倘系爭車
      輛租金支出確實為永達公司之業務拓展費用，何以獨系爭
      車輛租金支出係採「由永達公司先支付車商，再由員工之
      酬庸內扣除」之方式核銷，與其他業務拓展費採「由員工
      檢具單據向永達公司申請後，永達公司再發放予員工」之
      核銷方式迥異？原告均難自圓其說；所稱「永達公司係將
      業務拓展費（車輛租金）併同薪資發放，再將該公司先行
      墊付之業務拓展費（車輛租金）從發放予原告之傭酬內扣
      除」云云，尚難採據。
    次查系爭租賃車係由員工自行洽詢車商於確認車種、車價
      及分期付款期數後，將保證金款項（車價20% 或30% 等）
      ，匯入公司指定帳戶，車商再檢附相關文件，向永達公司
      申請保證金及每月租金給付，亦有該公司公務車輛使用辦
      法、公務車輛租賃作業流程及員工還款同意書等附原處分
      卷內可稽。且永達公司支付員工車輛費用，係列在「營業
      費用- 租金支出」科目項下，既然每期租金支出金額係由
      員工自行洽詢車商於確認車種、車價及分期付款期數，在
      員工簽立還款同意書及公務車輛租賃附屬契約書當下即確
      定，公司如認其車輛租金非員工之薪資，則又何以將租賃
      期間每月之租金併同薪資發放，再每月由員工薪資項目扣
      款，顯有違常情。綜情以觀，系爭車輛係由原告自行與車
      商確認車種、車價及分期付款期數後，再由原告、出租車
      輛公司共同簽訂租賃契約，車輛保證金係由原告支付，原
      告在完成扣薪同意書後，永達公司按月從原告薪資中扣取
      租金，並由原告實際使用及保管系爭車輛。系爭租賃合約
      承租人之違約風險顯然已完全由原告所負擔，永達公司雖
      形式上列名租賃契約之承租人，惟並未承擔任何承租人違
      約風險；且系爭車輛實際係由原告支付租金，由原告使用
      收益，自租賃之效力觀察出租人及原告之權利義務內容，
      原告負有租金支付義務、租賃物保管義務及租賃債務擔保
      義務，原告雖於租賃契約列名保管人，實質上為系爭車輛
      之承租人，永達公司僅係租賃契約名義上之承租人，實際
      並未承租系爭車輛，堪以憑認。況原告亦未能證明系爭車
      輛租金為永達公司經營本業及附屬業務有關之費用。從而
      ，被告認定系爭車輛租金，並非供永達公司經營本業及附
      屬業務所使用，揆諸首揭營業費用認列之相關規定及說明
      ，系爭車輛租金支出自不能認係永達公司之營業租金費用
      ，依實質課稅原則，核認本件永達公司借租賃車輛之名義
      ，將扣原告及配偶陳鈞鴻之薪資所得分別為822,800 元及
      343,000 元（合計1,165,800 元），改以永達公司租金支
      出列報，實質上係原告之薪資所得，核無不合。
    行政罰法第26條規定，一行為同時觸犯刑事法律及違反行
      政法上義務規定，如經不起訴處分者，得依違反行政法上
      義務規定裁處之。永達公司負責人吳文永涉嫌違反稅捐稽
      徵法第41條、第43條第1 項及商業會計法第71條第5 款等
      規定乙案，雖經臺北地檢署偵查終結不起訴處分，惟吳文
      永之行為如同時有違反所得稅法或其他稅法上義務者，稅
      捐稽徵機關仍得依稅法規定裁處之。又本件原告並非前開
      不起訴處分書之被告，原告是否有違章漏稅事實，被告自
      得依職權調查認定，不受不起訴處分書之拘束。原告主張
      案應以不起訴處分書為據云云，核無足採。
    另原告主張財政部臺北市國稅局曾以96年6 月5 日財北國
      稅審二字第0960201843號函復臺北地檢署以：「…三、前
      揭財政部95年函釋（95年6 月28日台財稅字第0950406343
      0 號函）規定，保險公司之保險業務員為所屬公司招攬保
      險業務而發生之必要費用，可由保險公司依營利事業所得
      稅查核準則（以下簡稱查核準則）有關規定依其費用性質
      檢據核實列報。所謂『與經營業務有關之損費』，依所得
      稅法第38條及行政法院相關判決規定，乃指公司之營業行
      為，屬本身經營之業務之一或與本身業務有直接關聯而言
      ，先予敘明。四、保險經紀公司之員工，如為所屬公司招
      攬業務而以公司名義購置車輛（即車輛所有權登記為公司
      之財產），則其分期給付車商之價金，係公司取得該資產
      代價之部分，自非屬保險經紀公司之營業費用。該公司應
      以該資產之實際成本，按所得稅法及查核準則規定之方法
      以及耐用年數計提折舊。另該員工如係以公司名義租賃車
      輛，其分期給付車商之租金（不含保證金），得依查核準
      則第74條第3 款第2 目之5 規定認屬為交通費，依首揭財
      政部95年函釋規定，應由保險經紀公司檢據核實列報，尚
      不宜約定由保險業務員自行吸收或負擔。至員工如以員工
      自己名義租購車輛，則該扣付款應視為員工基於僱傭關係
      而取得之各種補助費或給與，故保險經紀公司應以薪資支
      出列支，並依法併同員工薪資所得依率扣繳稅款。」，即
      知本件公司租用車輛供員工使用之各項作業內容、文據及
      資金給付之各項事實均已查明，並依前揭規定核定應由保
      險經紀公司檢據核實將租金列報屬交通費之性質，不應屬
      保險業務員之薪資所得云云；但查，財政部95年函釋係限
      於因招攬保險業務而發生的費用，如文具用品費等等，原
      則上都是費用的性質，並沒有租金支出這一項費用，特別
      汽車是生財器具，不是當期消耗的費用。且保險公司的營
      業費用，應該由公司取得相關憑證，不能與員工私自約定
      要計入員工的薪資併同薪資給付，公司應以各項費用科目
      下來列報。系爭車輛租金支出不是永達公司之營業費用，
      業經本院認定如前，自無財政部95年函釋之適用。是原告
      主張依財政部95年函釋，系爭租金支出係屬任職公司非薪
      資支出之營業費用，不應核認為原告之薪資所得云云，亦
      無可採。
    又「……營業人租用汽車載運員工上下班，係屬購買供本
      業或附屬業務使用之勞務，其有關之進項稅額，除依上開
      規定不得扣抵外，應准予扣抵。」固經財政部79年7 月4
      日台財稅第790178955 號函釋在案，惟上開函釋係以營業
      人因業務需要而租用汽車，供本業或附屬業務使用之勞務
      為要件，本件永達公司僅係名義上之承租人，實際係由原
      告租賃及使用車輛，並非永達公司租賃車輛供原告使用，
      而係原告私人支出供私人使用，已如前述，尚難認係永達
      公司租賃車輛供本業或附屬業務使用，自無上開函釋適用
      之餘地。
    綜合所得稅係採自行申報制，有所得即應申報，人民有依
      法律納稅之義務自應注意使之符合稅法之強行規定。本件
      原告於系爭年度既有領受系爭所得，即應依所得稅法第71
      條規定辦理申報，茲原告未就實際所得申報，已構成客觀
      之違章事實，原告列名系爭車輛租賃合約之保管人，並於
      合約上簽名用印，原告不能諉為不知，觀其執為漏報之理
      由，尚非不可避免。又原告上開所得之申報，法律已明定
      其構成要件，原告於申報系爭年度綜合所得稅時，對應如
      何申報，理應參照該法律規定辦理；若對法律之適用及解
      釋產生疑義時，原告亦非不可向相關專業機構及人員查詢
      ，於獲得正確及充分之資訊後申報；且原告因適用法令錯
      誤或計算錯誤而有溢繳稅款之情形，亦可依稅捐稽徵法第
      28條規定，自繳納之日起5 年內提出具體證明，申請退還
      ，然原告捨此不為，猶有前揭漏報所得額之情形，從納稅
      義務人應自行及誠實申報義務之角度觀察，難謂其主觀上
      無違反上開所得稅法第110 條第1 項規定之過失責任，是
      縱原告主張其並無漏稅之故意，亦難卸免其未善盡申報應
      注意義務之過失。從而被告機關按所漏稅額處0.2 倍之罰
      鍰（本件復查決定，以原告漏報本人及配偶取自永達公司
      薪資所得屬裁罰前已填報扣免繳憑單之所得，按所漏稅額
      處0.2 倍罰鍰34,126元為由，准予追減罰鍰49,319元），
      經核並無不合。
    原告另主張縱如被告核定有短報薪資所得之情，須依所得
      稅法第110 條第1 項規定處罰，亦應按財政部73年9 月3
      日台財稅字第59051 號函釋意旨，計算漏稅額，亦即系爭
      所得已依法繳納之扣繳稅款，應予減除云云。惟查本件原
      查臺北市國稅局於97年6 月13日以財北國稅中南綜所一字
      第0970213435號函通知永達公司補繳應扣未扣稅款並補報
      扣繳憑單，該公司雖已補繳稅款並補報扣繳憑單，惟係於
      調查基準日（財政部臺北市國稅局96年4 月10日財北國稅
      審三字第0960217676號函請公司提示相關資料）之後，依
      財政部賦稅署96年12月18日台稅一發字第09604554530 號
      函：「五、綜上，納稅義務人經發現短漏報屬應扣繳之課
      稅所得並應依規定裁罰之案件，其漏稅額計算之基準，應
      以……82年11月3 日台財稅第821501458 號函規定之調查
      基準日短漏報之所得，及已繳納之稅款為計算漏稅額之基
      準。如納稅義務人短漏報之所得於調查基準日前，業經扣
      繳義務人辦理扣繳者，於計算漏稅額時，自得減除系爭短
      漏報所得已繳納之扣繳稅款；否則即不得減除。」上揭財
      政部函釋與法律規定意旨，尚無違背，被告辦理相關案件
      ，自得援用之。本件計算漏稅額時，自不得減除短報所得
      已繳納之扣繳稅款。原告此部分之主張，尚非可採。又原
      告主張本件已處罰扣繳義務人，基於一行為不二罰原則，
      不應再就扣繳稅額計算罰鍰乙節；查扣繳義務人未依規定
      扣繳稅款與所得人漏報所得係屬二事，二者違章主體不同
      ；另未依規定扣繳稅款係依所得稅法第114 條規定處罰，
      而所得人漏報所得係依同法第110 條規定處罰，二者處罰
      之法律依據亦不同，原告主張本件處罰違反一行為不二罰
      原則云云，亦非可採。
五、綜上所述，被告所為之處分（含復查決定）不利原告部分，
    並無不法，訴願決定予以維持，亦無不合。原告徒執前詞，
    訴請撤銷，為無理由，應予駁回。至於，永達公司對員工之
    薪酬是否採獎金制度，又以如何之績效計算個人薪酬及組織
    報酬，而該組織報酬係採如何之利潤中心，以及如何扣除各
    項必要業務費用，是永達公司如何經營及計算績效的問題，
    不影響於所得稅法與查核準則對營業費用之認列，須以營利
    事業為經營本業，及以附屬業務有關之費用或損失為前提等
    ，原告所稱利潤中心之採行與否，自與本件爭點無涉而無足
    採。又本案事證已臻明確，兩造其餘攻擊防禦方法均與本件
    判決結果不生影響，故不逐一論述，併此敘明。
六、據上論結，本件原告之訴為無理由，爰依行政訴訟法第233
    條第1 項、第98條第1 項前段，判決如主文。
中    華    民    國    99    年    12      月  31   日
                     臺北高等行政法院第七庭
                                     法  官  陳心弘
上為正本係照原本作成。
本件以訴訟事件所涉及之法律見解具有原則性者為限，始得於本
判決送達後20日內向本院提出上訴狀並表明上訴理由，如已於本
判決宣示後送達前提起上訴者，應於判決送達後20日內補具上訴
理由（均按他造人數附繕本），且經最高行政法院許可後方得上
訴。
中    華    民    國    99    年    12    月    31    日
                                     書記官  鄭聚恩

司法院資訊處製作；財團法人民間司法改革基金會備份。
